【裁判字號】    89,交易,80
【裁判日期】    900726
【裁判案由】    過失傷害
【裁判全文】
臺灣基隆地方法院刑事判決                          八十九年度交易字第八號
    公  訴  人  臺灣基隆地方法院檢察署檢察官
    被      告  丁○○
右列被告因過失傷害案件，經檢察官提起公訴（八十九年度偵字第三三四三號），本
院判決如左︰
    主  文
丁○○從事業務之人，因業務上之過失傷害人，處有期徒刑伍月，如易科罰金，以
佰元折算壹日。
    事  實
一、丁○○係「晟宏行」之員工，平日職司駕駛自用小貨車載運幫浦管至工地工作等
    職務，係以駕駛動力交通工具為其附隨業務之人。民國（下同）八十九年六月二
    十八日下午一時許，丁○○駕駛車號ＲＺ--六四六五號自用小貨車（車主係晟宏
    行）載運幫浦管，由基隆市區往台北縣瑞芳鎮方向行駛欲至工地工作，途經台北
    縣瑞芳鎮○○○○路國芳橋前，本應注意汽車行駛時，駕駛人應注意車前狀況及
    兩車併行之間隔，並隨時採取必要之安全措施，且依當時係日間、陰天、路面乾
    燥、無缺陷、無障礙物、視距良好等客觀情況判斷，丁○○並無不能注意之情事
    ，詎丁○○竟因工作疲憊，未能集中精神駕駛而疏未注意車前狀況，致其所駕駛
    之ＲＺ--六四六五號自用小貨車右前方自後追撞與其同向行駛，由丙○○所駕駛
    後載其配偶乙○○（起訴書誤載為陳阿腳）之車號ＧＱＢ--Ｏ二一號（起訴書誤
    載為ＧＯＢ--Ｏ二一號）機車後方，丙○○、乙○○均人車倒地，丙○○因此受
    有四肢多處擦傷、臉部擦傷、頭部外傷等傷害，乙○○因此受有左側第八及第九
    肋骨骨折、第一及第五腰椎壓迫性骨折、兩下肢及面部多處擦傷等傷害。丁○○
    見狀立即停車處理並打電話通知丙○○、乙○○之子到場，另向警方自首肇事犯
    行。
二、案經丁○○自首暨丙○○、乙○○訴由台北縣警察局瑞芳分局報請臺灣基隆地方
    法院檢察署檢察官偵查起訴。
    理  由
一、右揭事實，迭據被告丁○○於警訊、偵查及本院調查、審理時自白不諱，核與告
    訴人丙○○、乙○○之指訴情節相符，並有告訴人所提出之診斷證明書二紙及台
    北縣警察局瑞芳分局所製作之道路交通事故調查報告表一份、現場路況照片四張
    在卷可資佐證，被告之自白核與積極事證相符。按汽車行駛時，駕駛人應注意車
    前狀況及兩車併行之間隔，並隨時採取必要之安全措施，道路交通安全規則第九
    十四條第三項定有明文，被告駕車本應注意上開安全規定謹慎為之，且依當時之
    客觀情況判斷，被告並無不能注意之情事，詎被告竟疏未注意而致肇事，其行為
    自有過失，且被告之過失行為核與告訴人所受之傷害結果間，具有相當因果關係
    ，本件事證明確，被告犯行堪可認定。
二、被告係「晟宏行」之員工，平日職司駕駛自用小貨車載運幫浦管至工地工作等職
    務，業據其供承在卷，是核被告丁○○所為，係犯刑法第二百八十四條第二項前
    段之業務過失傷害罪。公訴人認被告係犯刑法第二百八十四條第一項前段之普通
    過失傷害罪嫌，容有未洽，惟公訴人所起訴之犯罪事實核與本院認定之事實相同
    ，爰依法變更公訴人之起訴法條。被告一過失行為同時致告訴人二人受傷，屬同
    種想像競合，應依刑法第五十五條之規定從一業務過失傷害罪處斷。被告於肇事
    後犯罪未被發覺前，主動向警員自首肇事犯行而受裁判，有上開道路交通事故調
    查報告表之記載可稽，應依刑法第六十二條前段之規定減輕其刑。爰審酌被告因
    一時駕車不慎，自後追撞告訴人所騎乘之機車，致告訴人丙○○受有四肢多處擦
    傷、臉部擦傷、頭部外傷等傷害，告訴人乙○○則受有左側第八及第九肋骨骨折
    、第一及第五腰椎壓迫性骨折、兩下肢及面部多處擦傷等傷害，其身心受有莫大
    之痛苦，且被告迄今尚未賠償告訴人所受之損害及其犯罪後態度等一切情狀，量
    處如主文所示之刑，並諭知易科罰金之折算標準。
三、告訴人丙○○另以：告訴人乙○○因本件車禍受有左側第八及第九肋骨骨折、第
    一及第五腰椎壓迫性骨折、兩下肢及面部多處擦傷等傷害後，因疼痛難耐而接受
    手術治療，手術後不久旋於八十九年九月一日晚間七時三十五分死亡，被告應負
    刑法業務過失致死罪責等語。然查：本院親赴行政院衛生署基隆醫院向告訴人乙○○之主治醫師邵國寧諮詢專業意見結果，甲○○○○證稱：「病患入院時有腰
    背痛的情況，於七月十八日門診，雙側髖股痛，大小便無法控制（馬尾症候群）
    ，即腰椎下方神經受到壓迫，腰椎第一節及第四節壓迫產生的。七月二十日門診
    當日即住院，八月四日出院做手術前準備，下半身無法行走，八月十二日入院，
    八月十四日開刀，手術目的是固定腰椎，過程順利，因病患年齡大，所以手術後
    在加護病房住院二星期，加護病房住至八月三十一日，情況有持續進步，於九月
    一日忽然因不明原因造成心臟衰竭死亡，有可能是心肌梗塞造成死亡原因，但因
    為結果太突然，無法正確研判。病患因車禍所受傷害並非死亡的直接原因，但因
    為車禍造成傷害，至需接受相當的治療，加上病患本身的情況，所以造成死亡的
    間接原因。」等語（詳見本院九十年三月十六日訊問筆錄），足見被告之業務過
    失行為雖致使告訴人乙○○當場受有左側第八及第九肋骨骨折、第一及第五腰椎
    壓迫性骨折、兩下肢及面部多處擦傷等傷害，然該等傷勢並不會直接致人於死，
    且依現行之醫療技術均有治癒之可能，惟因告訴人乙○○已年逾六十，於接受全
    身麻醉手術治療時，其死亡風險即高於常人，且因不明原因而心臟衰竭死亡，是
    本件並無積極證據足證被告之業務過失傷害行為與告訴人乙○○接受手術後之死
    亡結果間具有相當因果關係，本罪疑唯輕之原則，應認被告之行為僅觸犯刑法第
    二百八十四條第二項前段之業務過失傷害罪，併此敘明。
據上論斷，應依刑事訴訟法第二百九十九條第一項前段、第三百條，刑法第二百八十
四條第二項前段、第五十五條、第六十二條前段、第四十一條第一項，罰金罰鍰提高
標準條例第一條前段、第二條，判決如主文。
本案經檢察官黃士元到庭執行職務。
中      華      民      國     九十     年      七      月    二十六    日
                                    臺灣基隆地方法院交通法庭
                                        法  官    蔡  佳  玲
右正本證明與原本無異。
對於本件判決如有不服，應於收受送達後十日內，向本院提出上訴書狀，上訴於臺灣
高等法院，並按他造當事人之人數附具繕本。
                                        書記官    張  堅  國
中      華      民      國     九十     年      八      月      二      日
附錄論罪法條
刑法第二百八十四條：
因過失傷害人者，處六月以下有期徒刑、拘役或五百元以下罰金，致重傷者，處一年
以下有期徒刑、拘役或五百元以下罰金。
從事業務之人，因業務上之過失傷害人者，處一年以下有期徒刑、拘役或一千元以下
罰金，致重傷者，處三年以下有期徒刑、拘役或二千元以下罰金。


司法院資訊處製作；財團法人民間司法改革基金會備份。
